【裁判字號】    89,易,783
【裁判日期】    891002
【裁判案由】    違反勞動基準法
【裁判全文】
台灣新竹地方法院刑事判決              八十九年度易字第七八三號
    公  訴  人  臺灣新竹地方法院檢察署檢察官
    被      告  甲○○
右列被告因違反勞動基準法案件，經檢察官聲請以簡易判決處刑（八十九年度偵字第
一二六七號），本院改依通常程序起訴，本院判決如左：
    主  文
甲○○違反女工不得於午後十時至翌晨六時之時間內工作之規定，處罰金參仟元，如
易服勞役以參佰元折算壹日。
    事  實
一、甲○○經營設於新竹縣竹北市○○路二十七號「春天咖啡屋」之雇主，明知餐飲
    業係經中央主間關指定應適用勞動基準法規範之事業，竟未經主管機關之核准，
    於八十八年六月十六日起僱用女性員工陳月卿在上開咖啡屋內工作，工作時間為
    午後七時至凌晨二時止。續於八十九年一月六日，再僱用女性員工錢貞慧（公訴
    人漏載此部份），亦於午後七時至凌晨二時工作，而違反勞動基準法第四十九條
    第一向前段之規定。嗣於八十九年一月時二日二十三時十五分，在上開咖啡館內
  當場臨檢查獲，正在工作之陳月卿及錢貞慧。
二、案經新竹縣警察局竹北分局報請台灣台北地方法院檢察署檢察官呈請台灣高等法
    院檢察署檢察長令轉台灣新竹地方法院檢查署檢察官聲請簡易判決。
    理  由
一、訊據被告甲○○對於僱用陳月卿於午後七時至凌晨二時工作，未有經過勞動檢查
    機構檢查合格之完善安全衛生設備之部分坦承不諱，但否認僱用錢貞慧部分，辯
    稱，錢貞慧只是過來幫忙，並未談及報酬，且錢貞慧亦不一定作到打烊云云。經
    查，被告雖尚未與錢貞慧談及報酬之事，但錢貞慧暨以實際至被告經營之咖啡屋
    工作，則僱用關係應已成立。而錢貞慧雖不一定工作至打烊，但其既有夜間工作
    之情形，即已違反勞動基準法第四十九條第一向前段之規定，雖未工作至打烊，
    亦無礙於被告罪責之成立。況被告於警訊中坦承，其同時僱用錢貞慧及陳月卿，
    工作之時間午後七時至凌晨二時，並未實施晝夜三班制，亦未經主管機關新竹縣
    政府之同意等語。核與證人陳月卿及錢貞慧於警訊中證述相符，並有臨檢紀錄表
    、新竹縣政府營利事業登記證各乙紙在卷可憑，本件事證明確，被告犯行堪以認
    定，應依法論科。
二、被告所經營之咖啡屋雖為餐飲業，業經主管機關依勞動基準法第三十條之一指定
    為可變更工作時間之行業，且經其員工全部同意夜間工作，但其仍未有經過勞動
    檢查機構檢查合格之完善安全衛生設備，而命女性員工於午後七時至凌晨二時工
    作，違反勞動基準法第四十九條第一向前段之規定，應依勞動基準法第七十七條
    論處。被告雖僱用女工二人而違反上開規定，然所侵害者僅單一社會法益，應屬
    單純一罪。爰審酌被告犯罪之動機、目的、手段，犯罪時所受之刺激及其品性、
    生活狀況、智識程度、犯罪所生之損害，及犯罪後態度等一情狀，判決如主文所
    示之刑，並諭知易服勞役之折算標準。
三、應依刑事訴訟法第四百五十二條、第二百九十九條第一項前段，勞動基準法第七
    十七條，刑法第十一條前段、第四十二條第二項，罰金罰鍰提高標準條例第二條
    ，逕以簡易判決處如之主文所示之刑。
中      華      民      國    八十九    年      十      月      二      日
                                台灣新竹地方法院刑事第二庭
                                    法  官  黃小珮
右正本證明與原本無異。
如不服本判決，應於判決送達後十日內向本院提出上訴狀( 應附繕本 )，上訴於
臺灣高等法院。
                                書記官  江靜玲
中      華      民      國    八十九    年      十      月      三      日
附錄論罪科刑法條：勞動基準法第第四十九條、七十七條。
勞動基準法第四十九條：
女工不得於午後十時至翌晨六時之時間內工作，但經取得工會或勞工同意，並實施晝
夜三班制，安全衛生設施完善及備有女工宿舍或有交通工具接送且有左列情形之一經
主管機關核准者不在此限。
一、因不能控制及預見之非循環性緊急事故干擾該事業之正常工作時間者。
二、生產原料或材料易於敗壞，為免於損失必須於夜間工作者。
三、擔任管理技術之主管職務者。
四、遇有國家緊急事故或為國家經濟重大利益所需要，徵得有關勞雇團體之同意，並
    中央主管機關核准者。
五、運輸、倉儲及通信業經中央主管機關核定者。
六、衛生福利及公用事業，不需從事體力勞動者。
勞動基準法第七十七條：
違反第四十二條、第四十四條第二項、第四十五條、第四十七條、第四十八條、第四
十九條或第六十四條第一項規定者，處六月以下有期徒刑、拘役或科或併科二萬元以
下罰金。


司法院資訊處製作；財團法人民間司法改革基金會備份。
